台灣台中地方法院民事裁定　　　　　 100年度消債聲字第72號
聲　請　人
即債務　人　鍾素娟
相　對　人
即債權　人　台北富邦商業銀行股份有限公司
法定代理人　韓蔚廷
相　對　人
即債權　人　國泰世華商業銀行股份有限公司
法定代理人　汪國華
相　對　人
即債權　人　渣打國際商業銀行股份有限公司
法定代理人　曾璟璇
相　對　人
即債權　人　中國信託商業銀行股份有限公司
法定代理人　辜濂松
相　對　人
即債權　人　勞工保險局
法定代理人　陳益民
相　對　人
即債權　人　澳商澳盛銀行集團股份有限公司台北分公司
法定代理人　經天瑞
相　對　人
即債權　人　地中海生活特區管理委員會
法定代理人　洪鵬
上列當事人間聲請消費者債務清理事件，本院裁定如下：
    主    文
債務人鍾素娟應予免責。
    理    由
一、按法院為終止或終結清算程序之裁定確定後，除別有規定外
    ，應以裁定免除債務人之債務，消費者債務清理條例第132
    條定有明文。而法院裁定開始清算程序後，債務人有薪資、
    執行業務所得或其他固定收入，而普通債權人之分配總額低
    於債務人聲請清算前二年間，可處分所得扣除自己及依法應
    受其扶養者所必要生活費用之數額者，法院應為不免責之裁
    定，但債務人證明經普通債權人全體同意者，不在此限；債
    務人有下列各款情形之一者，法院應為不免責之裁定，但債
    務人證明經普通債權人全體同意者，不在此限：一於七年內
    曾依破產法或本條例規定受免責；二隱匿、毀損應屬清算財
    團之財產，或為其他不利於債權人之處分；三捏造債務或承
    認不真實之債務；四因浪費、賭博或其他投機行為，致財產
    顯然減少或負擔過重之債務，而生開始清算之原因；五於清
    算聲請前一年內，已有清算之原因，而隱瞞其事實，使他人
    與之為交易致生損害；六明知已有清算原因之事實，非基於
    本人之義務，而以特別利於債權人中之一人或數人為目的，
    提供擔保或消滅債務；七隱匿、毀棄、偽造或變造帳簿或其
    他會計文件之全部或一部，致其財產之狀況不真確；八故意
    於財產及收入狀況說明書為不實之記載，或有其他故意違反
    本條例所定義務之行為，同條例第133條、134條有明文規定
    ；又債務人有前條各款事由，情節輕微，法院審酌普通債權
    人全體受償情形及其他一切情狀，認為適當者，得為免責之
    裁定，消費者債務清理條例第135條亦有明定。是故，法院
    為終止或終結清算程序之裁定確定後，除有消費者債務清理
    條例第133條、134條各款所定之情形者，法院應為不免責之
    裁定外，法院即應以裁定免除債務人之債務，且縱有同條例
    第134條各款所定之不免責事由，如其情節輕微者，法院仍
    得審酌普通債權人之受償情形及其他一切情狀，以裁定免除
    債務人之債務。
二、經查：
  (一)債務人聲請消費者債務清理事件，前經本院於民國（下同）
    98年8月7日以97年度消債更字第930號裁定開始更生程序，
    其所提更生方案經本院以98年度執消債更字第329號裁定認
    可確定，惟債務人嗣未依更生條件履行，經債權人中國信託
    商業銀行股份有限公司聲請對債務人為強制執行，本院遂於
    100年3月18日以100年度消債清字第19號裁定自100年3月18
    日16時起開始清算程序，嗣清算財團之財產分配完結後，本
    院於100年7月25日以100年度司執消債清字第9號裁定清算程
    序終結，並經確定在案。
  (二)按本件債務人係於於97年9月3日向本院聲請更生，嗣經本院
    裁定開始清算程序，依消費者債務清理條例第78條第1項規
    定，其更生聲請視為清算聲請，故債務人聲請清算前2年期
    間為95年、96年，又債務人95年度之所得總額為新台幣（下
    同）0元、96年度所得總額為55,122元，而本件普通債權人
    之分配總額為673,930元，有債務人提出之財政部臺灣省中
    區國稅局95年度、96年度綜合所得稅各類所得資料清單及本
    院100年度司執消債清字第9號分配表可稽。準此，債務人並
    不符合消費者債務清理條例第133條前段之規定，堪以認定
    ，是故，自不能依上開規定裁定不免責，合先敘明。
  (三)本件經函詢各債權人之意見，債權人台北富邦商業銀行股份
    有限公司、國泰世華商業銀行股份有限公司、渣打國際商業
    銀行股份有限公司、中國信託商業銀行股份有限公司、澳商
    澳盛銀行集團股份有限公司台北分公司均陳明以債務人之消
    費紀錄有浪費、投機之不免責事由。經核上開各債權人提出
    之債務人消費明細，債務人之消費內容多為預借現金、直銷
    、人壽保險、電信及購物等，其消費內容雖有部分已逾一般
    人生活必要之程度，債權人等主張債務人有消費者債務清理
    條例第134條第4款之不免責事由，固非無據，惟本件依確定
    債權表所示，各債權人之無擔保、無優先債權總額為556,09
    7 元，劣後債權為186,497元，而清算分配結果，普通債權
    人之受償總額為673,930元，除劣後債權外，其債權本金及
    利息、違約金均獲全額清償，劣後債權部分亦獲償63.1823%
    ，未受償總額僅為68,664元，此有前述確定之分配表可稽。
    是本院認債務人縱有消費者債務清理條例第134條之不免責
    事由，惟其情節尚屬輕微，並審酌普通債權人之受償情形等
    一切情狀，認應予債務人免責為適當。
三、綜上，本件債務人查無消費者債務清理條例第133條前段之
    情事，雖有消費者債務清理條例第134條所定不免責事由存
    在，衡其情節尚屬輕微，經審酌普通債權人受償情形及其他
    一切情狀後，認本件裁定債務人免責應屬適當，爰裁定如主
    文。
中    華    民    國   100    年    9     月    30    日
                        臺灣臺中地方法院民事庭
                              法  官  陳文爵
上為正本係照原本作成
如對本裁定抗告應於送達後10日內向本院提出抗告狀，並繳納新
台幣1000元之裁判費。
中    華    民    國   100    年    9     月    30    日
                              書記官